臺灣橋頭地方法院刑事判決　　　　　　 110年度交訴字第19號
公　訴　人　臺灣橋頭地方檢察署檢察官
被　　　告　吳振宗


　　　　　　陳武祥


上列被告因過失致死案件，經檢察官提起公訴（109 年度偵字第
8850號），於本院準備程序進行中，被告就被訴事實為有罪之陳
述，經合議庭裁定由受命法官獨任進行簡式審判程序，本院判決
如下：
    主  文
一、吳振宗犯過失致人於死罪，處有期徒刑陸月，如易科罰金，
    以新臺幣壹仟元折算壹日。
二、陳武祥犯過失致人於死罪，處有期徒刑陸月，如易科罰金，
    以新臺幣壹仟元折算壹日。
    事  實
一、陳武祥於民國109 年7月1日16時18分前之某時，駕駛車牌號
    碼000-0000號自用小貨車，駛至高雄市左營區自由二路與裕
    誠路之交岔路口，本應注意交岔路口10公尺內不得臨時停車
    ，而依當時並無不能注意之情事，竟疏未注意，將上開車輛
    臨停於上開交岔路口處而下車卸貨，吳振宗於同日16時18分
    許，駕駛車牌號碼000-00號營業大客車，沿高雄市左營區裕
    誠路由西往東方向行駛至上開交岔路口，並欲直行經過該處
    時，本應注意車前狀況及兩車並行之間隔，而依當時天候陰
    、日間自然光線、路面柏油、乾燥、無缺陷、無障礙物、視
    距良好，並無不能注意之情事，竟疏未注意即貿然直行，適
    有唐國松騎乘車牌號碼000-0000號普通輕型機車，亦沿裕誠
    路由西往東方向行駛，其因交岔路口處停有陳武祥之上開車
    輛，未注意左方來車即向左偏行，唐國松之機車左側與吳振
    宗駕駛之車輛右側發生碰撞，致唐國松人車倒地，並受有左
    側腹大片擦傷、肛門口及左踝撕裂傷、肢體多處擦傷、左側
    肋骨骨折、右恥骨骨折等傷害，經送醫急救，仍於109年7月
    1日18時11 分許，因創傷性休克急救無效而死亡。嗣警據報
    到場處理，吳振宗、陳武祥於警員前往現場處理時均在場，
    並當場承認為肇事人，始悉上情。
二、案經唐國松之子唐乾哲告訴暨高雄市政府警察局左營分局報
    告臺灣橋頭地方檢察署檢察官偵查起訴。
    理  由
壹、程序部分：
    被告吳振宗、陳武祥所犯非為死刑、無期徒刑、最輕本刑為
    3 年以上有期徒刑之罪或高等法院管轄之第一審案件，而於
    準備程序進行中，被告先就被訴事實為有罪之陳述，經告知
    簡式審判程序之旨，並聽取當事人之意見後，合議庭裁定由
    受命法官獨任進行簡式審判程序，是本案之證據調查，依刑
    事訴訟法第273 條之2規定，不受同法第159條第1項、第161
    條之2、第161條之3、第163條之1及第164 條至第170條規定
    之限制，合先敘明。
貳、實體部分：
一、認定犯罪事實所憑之證據及理由：
（一）上揭犯罪事實，業據被告吳振宗、陳武祥於偵查、本院審
      理時均自白認罪（見偵卷第62頁；審交訴卷第73頁；交訴
      卷第99頁至第100頁、第223頁、第251 頁），並有臺灣橋
      頭地方檢察署檢驗報告書、同署相驗屍體證明書、同署檢
      察官109年度相字第469號相驗報告書、高雄榮民總醫院法
      醫參考病歷摘要、高雄市政府警察局左營分局道路交通事
      故現場圖、道路交通事故調查報告表（一）、（二）-1、
      被告吳振宗、陳武祥之道路交通事故談話紀錄表各1 份、
      現場照片27張、監視錄影翻拍照片2張、本院110 年9月29
      日勘驗筆錄及附件、高雄市左營區裕誠路與自由路街景圖
      各1份、各車輛之詳細資料報表3份在卷可參（見相驗卷第
      105頁至第114頁、第127頁；警卷第1頁、第15頁至第24頁
      、第28頁至第59頁、第63頁、第79頁至第83頁；交訴卷第
      139頁、第167 頁至第173頁、第197頁至第209頁），因有
      上開客觀證據，足證被告吳振宗、陳武祥之任意性自白核
      與事實相符，可採為認定事實之依據。
（二）按汽車行駛時，駕駛人應注意車前狀況及兩車並行之間隔
      ，並隨時採取必要之安全措施，不得在道路上蛇行，或以
      其他危險方式駕車。汽車臨時停車時，應依下列規定：二
      、交岔路口、公共汽車招呼站十公尺內、消防栓、消防車
      出入口五公尺內不得臨時停車。汽車停車時，應依下列規
      定：一、禁止臨時停車處所不得停車，道路交通安全規則
      第94條第3項、第111條第1項第2款、第112條第1 項第1款
      分別訂有明文。查被告吳振宗、陳武祥為領有合格駕駛執
      照之人（見警卷第87頁至第89頁），且為具有社會生活經
      驗之成年人，自應注意上述道路交通安全規定，且依當時
      路況，又無不能注意之情形，竟疏未注意，因而致被害人
      唐國松受有重傷後死亡，被告吳振宗、陳武祥應有過失無
      疑，且被告吳振宗、陳武祥過失行為，核與被害人之死亡
      間，具有相當因果關係無疑，而高雄市政府交通局車輛行
      車事故鑑定委員會109年11月3日高市車鑑字第1097089500
      0 號函檢附高雄市政府交通局車輛行車事故鑑定委員會鑑
      定意見書、高雄市政府110年1月28日高市府交交工字第11
      031231400 號函及所附高雄市車輛行車事故鑑定覆議會覆
      議意見書亦同此結論（見偵卷第37頁至第40頁、第65頁至
      第68頁）。至於被害人未注意左方來車，略向左偏行駛，
      應可認與有過失，但此無解於被告吳振宗、陳武祥過失致
      死罪責之成立，附此敘明。
（三）又告訴人唐乾哲雖曾具狀請求送財團法人成大研究發展基
      金會鑑定，以釐清責任歸屬，惟當事人得聲請調查證據，
      告訴人得就證據調查事項向檢察官陳述意見，並請求檢察
      官向法院聲請調查證據，刑事訴訟法第163 條第1項、第4
      項定有明文，而檢察官於本院審理時已稱無證據請求調查
      等語（見交訴卷第173頁、第250頁），本院亦認綜合卷內
      客觀證據，以及本院勘驗筆錄及附件，對於被告吳振宗、
      陳武祥有過失部分已臻明確，是此部分本院認尚無再送鑑
      定之必要。
（四）被告吳振宗雖曾提出刑事陳報狀，主張被害人向左偏、客
      觀上難以預見、我覺得被害人是可以過得去等語（見交訴
      卷第109頁、第253頁），惟依據本院勘驗筆錄及附件，可
      以明白看到被害人原是前車，被告吳振宗所駕駛之營業大
      客車確實未注意兩車並行之間隔，自有過失甚明，本院亦
      再次向被告吳振宗確認，被告吳振宗稱：我認罪，只是認
      為比例多寡等語（見交訴卷第99 頁、第253頁），一併說
      明。
（五）告訴代理人另有具狀主張，當時交岔路口有左轉車，被告
      吳振宗所駕駛之營業大客車有可能偏向右邊；另提出街景
      圖稱該街景圖的機車與被害人的行車方向雷同，被害人應
      沒有左偏、公車有偏右等語（見交訴卷第177頁至第304頁
      ），惟查，經本院勘驗後，並佐以其他車輛的相對位置、
      上開街景圖之自行車圖示，可以顯示被告吳振宗駕駛之車
      輛基本上行駛在車道上，並無偏移，應是被害人因被告陳
      武祥違停之車輛占用機車道而向左偏移。告訴代理人主張
      有右轉車輛，被告吳振宗可能右偏，顯屬推測，另附上之
      街景圖，而主張街景圖的機車行徑雷同被害人的行車方向
      ，並非本案情況，亦屬推論，皆非可採。而勘驗係由法官
      透過五官知覺作用，觀察受勘驗物體狀態或或場所之一切
      情狀，雖然不免帶有法官個人之若干主觀判斷成分，惟於
      本案中，被告、檢察官，已當庭表示無意見（見交訴卷第
      168頁至第169頁、171 頁），上開車輛行車事故鑑定委員
      會鑑定意見書、行車事故鑑定覆議會覆議意見書，亦認被
      害人確實有左偏，是勘驗結果當足趨於客觀，非法官單純
      之主觀意見。
（六）綜上，被告吳振宗、陳武祥自白與事實相符，本案事證明
      確，被告犯行堪以認定，應予依法論科。
二、論罪科刑：
（一）核被告吳振宗、陳武祥所為，均係犯刑法第276 條之過失
      致死罪，而被告吳振宗、陳武祥於肇事後，主動向到場處
      理員警坦承其為肇事者，並願接受裁判，符合自首要件，
      有道路交通事故肇事人自首情形紀錄表各1 份可憑（見警
      卷第25頁），爰依刑法第62條規定，減輕其刑。
（二）量刑：
      刑法第276條的法定刑是處5年以下有期徒刑、拘役、50萬
      元以下罰金。
   1、行為責任部分（即決定刑責輕重的重點）：
      審酌被告吳振宗是未注意車前狀況及兩車並行間隔之過失
      ，若被告吳振宗確實注意車前狀況、兩車並行的距離，或
      許車禍有機會避免；被告陳武祥是違規停車之過失，若被
      告陳武祥不違規停車，被害人或許不會左偏，故本院認被
      告陳武祥的責任較大。被告兩人的過失造成被害人受重傷
      後不幸死亡，除使一條寶貴之性命逝去外，更對被害人家
      屬造成無可彌補之創傷，造成的損害非小，故本院認不應
      量處拘役、罰金而應量處有期徒刑。不過因為兩人是因過
      失導致車禍，並非故意為之，且如上所述，被告兩人固然
      有過失，但依據本院勘驗結果，被害人行車時略有左偏，
      而被告吳振宗駕駛之營業大客車，則行駛在自己的車道上
      ，故被害人對此不幸事件之發生，亦與有過失，就行為責
      任部分應予以考量，刑度上不應與被害人完全無過失時相
      比。
   2、行為人情狀部分（就此部分加以審酌略加、略減刑度）：
    ⑴被告吳振宗、陳武祥皆坦承犯行，惟被告吳振宗部分，曾
      經略有爭執，與被告陳武祥重頭到尾坦承之態度，仍應略
      有不同的看待。
    ⑵被告吳振宗、陳武祥未與被害人家屬達成和解，但是此是
      因為被害人家屬對於肇事責任有不同之看法，難以全部歸
      責被告兩人，此有本院刑事審查庭刑事案件移付調解簡要
      紀錄1份在卷可考（見審交訴卷第47 頁），另考量被害人
      家屬在本院之陳述，要求對於被告兩人予以重判，並對被
      告吳振宗部分特別表示意見等情（見交訴卷第255 頁至第
      257頁）。
    ⑶被告吳振宗曾有刑案紀錄，但緩刑期滿未經撤銷，刑之宣
      告失其效力；被告陳武祥前有業務過失傷害之素行紀錄，
      此有臺灣高等法院被告前案紀錄表2份在卷可參。
    ⑷被告吳振宗國中畢業之智識程度，業司機，扶養母親、兩
      個讀大學之子女、是家中經濟來源、和妻子、子女同住；
      被告陳武祥業司機，和父母、太太同住、經濟狀況不佳等
      一切情況。
   3、本院綜合上述情況，並考量被告吳振宗、陳武祥都是過失
      犯，另有刑法第62條自首減刑之適用，認被告兩人如受不
      得易科罰金之有期徒刑之執行，將使其中斷現行生活、家
      庭陷於困境等情狀，分別量處如主文所示之刑，並諭知如
      易科罰金之折算標準。本院明白，被害人家屬可能認為法
      院對於一條人命之逝去量刑過輕，惟刑法除了應報思想外
      ，另有防衛社會、矯治教化及預防犯罪等目的，所以法院
      除了應報理論外，更應綜合其他一切情況，被告兩人並非
      單純只有刑事責任，另有民事責任的存在，且自由刑本有
      中斷受刑人原本之生活、產生烙印效果，反而更可能造成
      社會之問題，被告兩人如入獄也沒有辦法賺錢來賠償，似
      非對被害人家屬有利，故仔細審酌後予以如此判斷，一併
      說明。
據上論斷，應依刑事訴訟法第273條之1第1項、第299 條第1項前
段，判決如主文。
本案經檢察官楊翊妘提起公訴，檢察官郭郡欣到庭執行職務。
中    華    民    國   110    年    11    月    5     日
                  刑事第五庭    法  官  黃志皓
以上正本證明與原本無異。
如不服本判決應於收受判決後 20 日內向本院提出上訴書狀，並
應敘述具體理由。其未敘述上訴理由者，應於上訴期間屆滿後20
 日內向本院補提理由書(均須按他造當事人之人數附繕本)「切
勿逕送上級法院」。
中    華    民    國   110    年    11    月    5     日
                                書記官  曾小玲
　
附錄本案論罪科刑法條
中華民國刑法第276 條
因過失致人於死者，處5 年以下有期徒刑、拘役或50萬元以下罰
金。